最高法院刑事判決　　　　　　　　　　　　　　　八十七年度台上字第三四一八號
　　上　訴　人　甲○○
　　選任辯護人　王進勝律師
　　　　　　　　蔡錫欽律師
　　　　　　　　吳賢明律師
右上訴人因妨害公務案件，不服台灣高等法院高雄分院中華民國八十六年三月二十五
日第二審判決（八十五年度上訴字第一九五五號，起訴案號：台灣屏東地方法院檢察
署八十五年度偵字第七五三六號），提起上訴，本院判決如左：
    主  文
原判決撤銷，發回台灣高等法院高雄分院。
    理  由
本件原判決認定上訴人甲○○於民國八十三年十二月間，租用屏東縣新埤鄉○○段四
六六號土地魚塭養殖泰國蝦，並使用原土地所有人王美雲向台灣電力公司所租用00
－0000－00－0號電錶用電，竟基於毀損公物及竊電之犯意，於同年月某日，
將公營事業機關之台灣電力公司依法從事公務之職員於職務上所裝設在該魚塭內，委
託由用電戶掌領保管，加在電錶箱外之塑膠封印鎖破壞，而予損壞致令不堪保持該電
錶正確之使用，進而將該電錶內之計量齒輪座改裝，致計量座無法銜接，改變計電器
之構造使其計度失效不能計度而達竊電之目的。嗣於八十四年三月二十三日上午十時
三十分許，為該公司屏東區營業處稽查員勘查現場，發覺電錶失效之情而報警查獲等
情。因而維持第一審依牽連犯從一重論處上訴人損壞公務員職務上委託第三人掌管之
物品罪刑之判決，駁回上訴人在第二審之上訴，固非無見。
惟按刑事訴訟法之制定，旨在藉程序之遵守，以確保裁判之公正，故審理事實之法院
，為實現實體正義，仍不得忽略程序正義之踐行。又該法第三百七十一條之逕行判決
，須以被告經合法傳喚，無正當之理由不到庭者為要件，如未經合法傳喚，不俟被告
出庭陳述即逕行判決，依同法第三百七十九條第六款之規定，其判決當然為違背法令
。經查上訴人設籍於屏東縣林邊鄉○○村○鄰○○路十一號，業經原審向該管林邊鄉
戶政事務所函查明確（原審卷第三十一頁、第五十一頁、第五十二頁），而其居所則
在屏東縣新埤鄉○○村○○路一一七號（原審卷第三十八頁），並非住居所不明，原
審原訂於八十六年一月十四日上午十時開庭審理之傳票經郵務送達結果，係因上訴人
在大陸而未能送達於上訴人（原審卷第四十三頁），原審復向內政部警政署出入境管
理局函查上訴人之出入境資料，據該局函覆上訴人於八十五年十月六日出境，尚未入
境（原審卷第五十四頁至第五十七頁、第五十九頁），乃原審竟以上訴人之「住居所
不明」為由，就八十六年三月十八日最後審判期日之傳票，裁定以公示送達方式為之
（原審卷第六十二頁、第六十三頁），已有未合。又原審上開最後審判期日審理時，
未待上訴人到庭陳述，即行辯論終結，定於八十六年三月二十五日上午十時宣判（原
審卷第六十九頁），嗣上訴人於本件宣判前之八十六年三月二十四日，向原審具狀表
明：因工作於八十五年十月六日赴大陸地區，早於八十六年三月四日返回台灣，據台
灣電力公司承辦人員告知本件已辯論終結，將定期宣判，然辯論期日之傳票未合法送
達於上訴人，請予再開辯論云云，並提出其護照影本為憑（原審卷第七十五頁至七十
九頁），然原審仍於八十六年三月二十五日宣判，揆之首揭說明，自屬違背法令。上
訴意旨執以指摘原判決不當，為有理由，應認有發回更審之原因。
據上論結，應依刑事訴訟法第三百九十七條、第四百零一條，判決如主文。
中      華      民      國    八十七    年      十      月      九      日
                              最高法院刑事第二庭
                                  審判長法官  施  文  仁
                                        法官  陳  炳  煌
                                        法官  張  淳  淙
                                        法官  洪  文  章
                                        法官  林  錦  芳
      右正本證明與原本無異
                                              書  記  官
中      華      民      國    八十七    年      十      月     十三     日
